臺灣桃園地方法院民事判決　　　　　　　100年度訴字第299號
原　　　告　林貞志
訴訟代理人　梁治律師
被　　　告　元大國際資產管理股份有限公司
法定代理人　林武田
訴訟代理人　侯尊義
　　　　　　李子元
上列當事人間債務人異議之訴事件，本院於民國100 年5 月20日
言詞辯論終結，判決如下：
    主      文
原告之訴駁回。
訴訟費用由原告負擔。
    事實及理由
一、原告起訴主張：（一）被告向本院民事執行處所聲請之99年
    度司執字第63915 號清償債務強制執行事件（下稱系爭執行
    事件）之債權（下稱系爭債權），係原告於民國94年10月26
    日邀同訴外人郭佳慧向訴外人復華商業銀行股份有限公司（
    下稱復華銀行）所申請之信用貸款。復華銀行嗣於96年8 月
    14日向經濟部聲請變更公司名稱為元大商業銀行股份有限公
    司（下稱元大銀行）。（二）元大銀行雖將系爭債權讓與被
    告，然元大銀行或被告並未將此項債權讓與之事實通知原告
    ，故對原告不生效力，此屬執行名義成立後所發生之妨礙債
    權人請求之事由。（三）又原告已就系爭債務為部分之清償
    ，系爭債務之餘額與被告於系爭執行事件所聲請執行之金額
    顯有不符。爰依強制執行法第14條第1 項之規定提起本訴等
    語，並聲明：系爭執行事件，就原告所有如附表所示之不動
    產所為之強制執行程序應予撤銷。
二、被告則以：（一）原告於94年10月26日向原債權人即訴外人
    復華銀行借得新臺幣（下同）90萬元，然因原告未按期清償
    ，復華銀行遂向本院對原告聲請發95年度促字第46672 號支
    付命令，該支付命令並於95年12月4 日確定。原告雖有為部
    分之清償，然尚有本金795,236 元及自95年11月20日起算之
    利息，暨自95年12月21日起算之違約金未清償。（二）復華
    銀行後於96年8 月14日變更公司名稱為元大銀行，元大銀行
    嗣於96年12月18日與被告簽訂不良債權讓與契約書，將原告
    尚積欠之本金795,236 元及利息、違約金、其他從屬權利一
    併讓與被告，並依金融機構合併法第15條第1 項第1 款、18
    條第3 項之規定，公告於97年3 月7 日民眾日報第1 版，是
    本件債權移轉已對原告合法生效，故被告向執行法院聲請強
    制執行本金795,236 元，及自95年11月20日起至清償日止按
    週年利率5.44％計算之利息，暨自95年12月21日起至清償日
    止，逾期6 個月以內者，按上開利率10％，逾期超過6 個月
    者，按上開利率20％計算之違約金，並以原告所有如附表所
    示之不動產為執行標的物，應屬合法等語資為抗辯，並聲明
    ：原告之訴駁回。
三、兩造不爭執事項：
（一）系爭債權之原債權人即訴外人復華銀行（後改名為元大銀
      行），曾就系爭債權聲請本院對原告發95年度促字第4667
      2 號支付命令，該支付命令已於95年12月4 日確定。
（二）訴外人元大銀行與被告於96年12月18日簽訂不良債權讓與
      契約書，將原告尚積欠之本金795,236 元及利息、違約金
      、其他從屬權利一併讓與被告，並將該項債權讓與之情事
      公告於97年3 月7 日民眾日報第1 版。
四、兩造爭執事項：
（一）訴外人元大銀行將系爭債權讓與被告之事實，是否已對原
      告發生效力？
（二）原告主張其就被告於系爭執行事件所聲請強制執行之金額
      ，已為部分清償是否可採？如有部分清償，則清償之數額
      為何？
五、本院得心證之理由：
（一）按債權之讓與，非經讓與人或受讓人通知債務人，對於債
      務人不生效力，但法律另有規定者，不在此限，民法第29
      7 條第1 項定有明文。次按金融機構合併法第18條第3 項
      規定：金融機構為概括承受、概括讓與、分次讓與或讓與
      主要部分之營業及資產負債，或依同法第11條至第13條規
      定辦理者，債權讓與之通知得以公告方式代之，承擔債務
      時免經債權人之承認，不適用民法第297 條及第301 條之
      規定。又以收購金融機構不良債權為目的之資產管理公司
      ，其受讓金融機構不良債權時，適用上開金融機構合併法
      第18條第3 項規定，同法第15條第1 項第1 款亦有明定。
      查被告所營事業包含應收帳款收買業務、金融機構金錢債
      權收買業務、辦理金融機構金錢債權之評價或拍賣業務、
      辦理金融機構金錢債權管理服務業務等，有被告之公司基
      本資料在卷可佐（見本院卷第9 頁），故屬金融機構合併
      法所稱以收購金融機構不良債權為目的之資產管理公司。
      又訴外人元大銀行已於96年12月18日將其對原告之系爭債
      權讓與被告，且將此項債權讓與之情事公告於97年3 月7
      日民眾日報第1 版之事實，為兩造所不爭，已如前述，並
      有97年3 月7 日之民眾日報影本在卷為憑（見本院卷第28
      頁），合於前揭金融機構合併法第15條第1 項第1 款、18
      條第3 項之特別規定，是堪認被告自元大銀行受讓系爭債
      權一事，已對原告發生效力。
（二）按執行名義成立後，如有消滅或妨礙債權人請求之事由發
      生，債務人得於強制執行程序終結前，向執行法院對債權
      人提起異議之訴，如以裁判為執行名義時，其為異議原因
      之事實發生在前訴訟言詞辯論終結後者，亦得主張之，強
      制執行法第14條第1 項定有明文。又當事人主張有利於己
      之事實者，就其事實有舉證之責任，民事訴訟法第277 條
      前段亦有明定。債權人已證明其對債務人之債權存在，則
      債務人抗辯其就債務已為清償，則該權利消滅之事實，自
      應由債務人負舉證之責。查被告聲請系爭執行事件，所提
      出於本院民事執行處之執行名義為本院95年度促字第4667
      2 號支付命令暨確定證明書一事，此經本院調閱系爭執行
      事件卷宗核閱無誤。該執行名義所載之債權數額為819,16
      5 元，及自95年7 月27日起至清償日止按週年利率5.44％
      計算之利息，暨自95年8 月28日起至清償日止，逾期6 個
      月以內者，按上開利率10％，逾期超過6 個月者，按上開
      利率20％計算之違約金（見本院卷第24、26頁），被告對
      原告之債權既已確定存在，則原告主張其已就系爭債務為
      部分清償，此項清償之事實，應由原告負舉證責任。原告
      雖主張其已清償部分債務，被告聲請系爭執行事件之金額
      與原告未清償之金額不符云云。惟查：
      1.查原告前曾以同一事由，於99年11月17日就系爭執行事
        件向本院提起99年度訴字第1854號債務人異議之訴事件
        （該件已於本件起訴前之99年12月24日，因原告撤回起
        訴而終結），又原告於該件99年12月24日言詞辯論期日
        ，自認其對被告於系爭執行事件聲請強制執行之金額不
        爭執一事，業經本院調閱該案卷宗核閱明確（見本院99
        年度訴字第1854號卷第36頁）。原告復於本院100 年4
        月1 日言詞辯論期日陳稱其於上開99年度訴字第1854號
        債務人異議之訴事件當庭所為之陳述屬實（見本院卷第
        34頁背面），故難認被告於系爭執行事件聲請執行之金
        額高於系爭債權之餘額。
      2.況原告主張其就系爭債務已為部分清償云云，然經本院
        數次諭知原告應提出其於系爭執行名義成立後已向被告
        或原債權人元大銀行清償之相關證據（見本院卷第11頁
        、第34頁背面、第37頁），原告迄未就其已清償之數額
        為明確之說明，亦未就清償之事實舉證以實其說。是難
        認原告主張其就系爭債務已為部分清償云云為可採。
六、綜上所述，被告自元大銀行受讓系爭債權，業依金融機構合
    併法之特別規定公告此項債權讓與之事實，故已對原告發生
    效力；且原告僅空言主張其就系爭債務已為部分清償云云，
    然未舉證以實其說，故難認被告於系爭執行事件所聲請執行
    之金額中，已有因清償而消滅之事由。從而，原告依強制執
    行法第14條第1 項規定，主張系爭執行事件之強制執行程序
    應予撤銷，為無理由，應予駁回。
七、本件事證已臻明確，兩造其餘之攻擊防禦方法及舉證，經審
    酌與本件判決結果不生影響，爰不一一論述，併此敘明。
八、訴訟費用負擔之依據：民事訴訟法第78條。
中    華    民    國   100    年    6     月    10    日
                民事第三庭  法  官  毛彥程
附表：
┌────────────────────────────────────────┐
│一、土地標示：                                                                  │
├─┬───────────────────┬─┬────┬─────┬─────┤
│編│    土       地       坐        落    │地│面    積│權      利│          │
│  ├───┬────┬───┬──┬───┤  ├────┤          │備      考│
│號│縣  市│鄉鎮市區○  段  ○○段│地  號│目│平方公尺│範      圍│          │
├─┼───┼────┼───┼──┼───┼─┼────┼─────┼─────┤
│1 │桃園縣│中壢市  ○○○段│    │  95  │建│ 2655.91│10000分之 │          │
│  │      │        │      │    │      │  │        │71        │          │
├─┴───┴────┴───┴──┴───┴─┴────┴─────┴─────┤
│二、建物標示：                                                                  │
├─┬──┬─────┬─────┬──┬───────┬──┬─────────┤
│編│    │          │          │    │建物面積（平方│權利│                  │
│  │    │          │          │建築│公尺）        │    │                  │
│  │    │          │          │式樣├───┬───┤    │                  │
│  │建號│ 基地坐落 │ 建物門牌 │主要│      │附屬建│    │備              考│
│  │    │          │          │建築│樓層面│物主要│    │                  │
│  │    │          │          │材料│積合計│建築材│    │                  │
│  │    │          │          │    │      │料及用│    │                  │
│號│    │          │          │    │      │途    │範圍│                  │
├─┼──┼─────┼─────┼──┼───┼───┼──┼─────────┤
│1 │108 │桃園縣中壢│桃園縣桃園│9 層│2層： │陽臺：│全部│另共有部分：153、 │
│  │    │市○○段95│市○○街96│樓房│72.29 │6.69  │    │157建號，權利範圍 │
│  │    │地號      │號2樓     │鋼筋│合計：│合計：│    │：100000分之5960  │
│  │    │          │          │混凝│72.29 │6.69  │    │、100000分之710   │
│  │    │          │          │土造│      │      │    │                  │
└─┴──┴─────┴─────┴──┴───┴───┴──┴─────────┘
以上正本係照原本作成。
如對本判決上訴，須於判決送達後20日內向本院提出上訴狀。如
委任律師提起上訴者，應一併繳納上訴審裁判費。
中    華    民    國   100    年    6     月    10    日
                            書記官  伍幸怡